# 请教陈版：关于被收购企业在评估前是否审计的影响

提问人：www 学习 时间：2019-09-11 09:27:19
陈老师您好！
公司收购B 公司形成非同一控制下企业合并，A 公司委托中介结构M 对B实施了合并日以价值分摊为目的的评估（如下第一种情况），但是因为 M对B 公司的评估是在 B公司未经审计的基础上实施的，期后A 公司再次委托N 事务所对 B 实施合并日的审计，重新确定 B 公司在合并日的公允价值（如下第二种情况），经审计后，评估师在审计基础上确认的公允价值保持不变，那么请问陈老师，在未经审计和经审计两种情况下认定 B 公司应如何确定哪些属于审计调整、哪些属于评估后对公允价值的调整？
假设合并日 B 公司所有者权益账面未审金额 1000 万元，支付交易对价2000 万元
第一种情况：直接依据账面金额评估（单位：万元）
项目 未审账面价值 评估后公允价值 公允价值变动
应收账款 100 80 -20
存货 200 150 -50
无形资产 300 1000 700
合计 630
合并日 A公司合并报表层面公允价值调整
借：应收、存货、无形资产公允价值变动 630
贷：资本公积 630
经上述调整后 B公司可辨认净资产公允价值 1630
A 公司合并报表层面确认商誉 370
第二种情况：先审计再实施评估
项目 未审账面价值 审计调整 审定金额 评
估后公允价值 公允价值变动
应收账款 100 -20 80 80 0
存货 200 -50 150 150 0
无形资产 300 300 1000 700
合计 -70 700
B 公司经审计后首先将减值部分调整账面金额
借：资产减值损失 70
贷：坏账准备、存货跌价准备 70
A 公司合并日合并报表层面公允价值调整
借：无形资产 700
贷：资本公积 700
经上述调整后 B 公司可辨认净资产公允价值 1630 （1000-70+700）
A 公司合并报表层面确认商誉 370
初步判断：如上例所述，在 B 公司最终确定的公允价值不变的情况下，是否审计后再评估对商誉并未产生影响，但是：
如果对 B 公司审计后再评估，那么部分项目的调整将影响合并前的未分配利润；
如果以未经审计数为基础进行评估，那么部分项目公允价值变动的调整将影响资本公积；
虽然对最终确定的商誉总额没有影响，但是还是会影响所有者权益表内部项目的金额！
请问陈老师因为 B 公司单体报表在是否经过审计的不同情况下对权益的明细项目影响不同，那么应如何判断 B 公司在经审计后再评估的情况下，应将哪些调整作为审计调整、哪些调整作为评估调整才是合理的？
比如重分类可以认定为审计调整，那么类似应收账款坏账、存货跌价准备、固定资产减值、无形资产增值等应该作为审计调整还是评估调整？
A 公司可否将减、值跌价等资产减少部分作为 B 公司单体报表经审计后的审计调整，将增值部分作为 A 公司编制合并报表时评估公允价值调整？
如上述第二种情况下，假设存货的跌价准备是因为预计存货不能完全被消耗掉，未来会有部分存在过期的可能，此类存货在合并日预计未来可收回金额减少，此时应该对此类存货计提跌价准备并将其作为审计调整吗？（个人认为类似情况下存货合并日预计未来可收回金额减少，账面价值与可收回金额即公允价值之差作为评估后公允价值减少调整也是可以的，不必将上述情况2 下的存货来来收回金额减少的 50 万元一定作为审计调整）
请问陈老师，企业在确认哪些属于审计调整、哪些属于评估调整时有哪些判断原则？企业处理方式的不同将会对以后产生哪些影响？
非常感谢陈老师的耐心指导

回答人：chenyiwei
不理解你为什么会认为 “虽然对最终确定的商誉总额没有影响，但是还是会影响所有者权益表内部项目的金额”。在非同一控制下合并中，除非在购买日确认负商誉，或者购买方采用发行自身权益工具的方式作为合并对价的结算，否则对购买方在购买日的合并报表的权益（包括权益项目的明细分类）
不会产生影响，不管是资本公积还是未分配利润。被收购方自身需根据审计结果进行差错更正，但一般也不会按评估值进行调账，即不会确认资本公积。